【裁判字號】    98,抗,1227
【裁判日期】    980813
【裁判案由】    假扣押
【裁判全文】
臺灣高等法院民事裁定                  98年度抗字第1227號
抗  告  人  甲○○
上列抗告人因與相對人乙○○間假扣押事件，對於中華民國98年
7月2日臺灣臺北地方法院98年度裁全字第4475號裁定提起抗告，
本院裁定如下：
    主  文
抗告駁回。
抗告訴訟費用由抗告人負擔。
    理  由
一、抗告意旨：相對人積欠抗告人新台幣（下同）300萬元債務
    ，聽聞相對人有隱匿財產之誤，日後將有不能強制執行或甚
    難執行之虞，願供擔保已補釋明之不足，爰請求准就相對人
    所有財產於300萬元之範圍內予以假扣押。嗣原法院以抗告
    人未釋明假扣押原因而裁定駁回其聲請；惟相對人所簽發支
    票陸續退票，其負擔顯已增加，自應准許假扣押之聲請，故
    原裁定實有違誤。爰提起抗告請求廢棄原裁定，並准許抗告
    人供擔保後，將相對人所有財產於300萬範圍內予以假扣押
    等語。
二、按債權人就金錢請求或得易為金錢請求之請求，日後有不能
    強制執行或甚難執行之虞，欲保全強制執行者，得聲請假扣
    押，民事訴訟法第522條第1項、第523條第1項定有明文。又
    請求及假扣押之原因，應釋明之。前項釋明如有不足，而債
    權人陳明願供擔保或法院認為適當者，法院得定相當之擔保
    ，命供擔保後為假扣押，民事訴訟法第526條第1、2項亦定
    有明文。又釋明事實上之主張者，得用可使法院信其主張為
    真實之一切證據。但依證據之性質不能即時調查者，不在此
    限，民事訴訟法第284條更有明文。再者，所謂假扣押之原
    因，即債務人有日後不能強制執行或甚難執行之虞或應在外
    國為強制執行者是也…。諸如債務人浪費財產、增加負擔、
    或就其財產為不利益之處分，將達於無資力之狀態、或移住
    遠地、逃匿無蹤或隱匿財產等情形均屬之。債權人就假扣押
    之原因，依法有釋明之義務，亦即須提出可使法院信其主張
    為真實之證據，必待釋明有所不足，而債權人陳明願供擔保
    後，始得准為假扣押；若債權人未釋明假扣押之原因，即不
    符假扣押之要件（最高法院94年度台抗字第1182號裁定意旨
    參照）。
三、經查，抗告人固提出相對人承諾書、支票暨退票理由單、第
    三人富必達科技股份公司登記資料（相對人持有該公司股份
    ），惟前開證據僅就本案請求為釋明。就假扣押之原因即日
    後有不能或甚難強制執行之虞之節，抗告人僅稱相對人所簽
    發120萬元支票退票，債務增加云云；然上開支票係相對人
    為清償前開300萬元債務所簽發，退票並未新增債務，即與
    債務人浪費或隱匿財產、增加負擔等假扣押原因不合。又按
    所謂釋明雖僅須提出使法院生薄弱心證（即使法院信為大概
    如此）之證據即可，與證明須使法院生強固心證（即使法院
    信為確係如此）之程度有別，惟仍應提出證據為之，況釋明
    所提出之證據須能即時調查，此觀民事訴訟法第284條規定
    自明，抗告人就假扣押原因既未提出即時能調查證據以釋明
    ，即與上開規定不符；本諸前開規定及實務見解，抗告人仍
    須就假扣押之原因為釋明，經釋明不足後始能供擔保補足，
    故原法院以抗告人未釋明假扣押之原因，裁定駁回抗告人假
    扣押之聲請，依法並無不合。從而，原裁定依法並無不合之
    處，抗告意旨指摘原裁定不當，聲明廢棄，為無理由，應予
    駁回，爰裁定如主文。
中    華    民    國    98    年    8     月    13    日
                    民事第十七庭
                        審判長法  官  藍文祥
                              法  官  陳麗芬
                              法  官  吳燁山
正本係照原本作成。
本裁定除以適用法規顯有錯誤為理由外，不得再抗告。如提起再
抗告，應於收受後10日內委任律師為代理人向本院提出再抗告狀
。並繳納再抗告費新台幣１千元。
中    華    民    國    98    年    8     月    14    日
                              書記官  于  誠


司法院資訊處製作；財團法人民間司法改革基金會備份。
